最高法院刑事判決　　　　　　　　　　　　　　　八十八年度台上字第四一○四號
　　上　訴　人　甲○○
　　選任辯護人　王炳輝律師
右上訴人因貪污案件，不服台灣高等法院台中分院中華民國八十七年十月一日第二審
判決（八十七年度上訴字第三九○號，起訴案號：台灣南投地方法院檢察署八十五年
度偵字第二五二五號），提起上訴，本院判決如左：
    主  文
原判決撤銷，發回台灣高等法院台中分院。
    理  由
本件原判決認定上訴人甲○○於民國七十八年八月間起至八十四年七月十六日，擔任
南投縣信義鄉衛生所主任時，主管該衛生所一切相關行政與醫療事務，明知依據省立
醫療機構醫師專勤服務辦法第二條、省立醫療機構醫師專勤服務辦法臺灣省政府衛生
處補充規定第八條、省市政府衛生處局所屬醫療機構人員獎勵發給要領，及有關規定
第十四條之規定，受領獎勵金之人員，應遵守醫療機構之有關規定，並按時服勤、值
班或待班及接受基於任務需要之各種派遣，不得在住宅或其他場所門診或設置病房等
醫療設備以及任何標誌，招徠病人，更不得利用配偶、親友開業之場所或設備從事醫
療業務。詎上訴人明知其於自八十三年七月起至八十四年六月止擔任上開衛生所主任
之期間，仍有在南投縣信義鄉明德村開信巷一○○號安杏診所內及其住處內，為史萬
來、田勇雄、全玉音、王淑娥、全桂花、林麗華、松阿柑等不特定之病患診治從事醫
療行為，為詐取上開不開業獎勵金，而基於意圖為自己不法所有之概括犯意，隱匿其
於八十三年七月間起至八十四年六月止，有為史萬來、田勇雄、全玉音、王淑娥、全
桂花、林麗華、松阿柑等不特定人從事醫療診治之事實，利用擔任上開職務之身份與
機會，簽下獎勵金承諾書，使發放醫師不開業獎金之機關陷於錯誤，而發放不開業獎
勵金予上訴人，得以連續按月支領自八十三年七月份起至八十四年六月份止，每月新
台幣（下同）三萬七千五百元之醫師不開業獎勵金合計四十五萬元等情。因而撤銷第
一審判決，論處上訴人連續利用職務上之機會，詐取財物罪刑，固非無見。惟查：(一)
科刑判決之主文應記載被告之姓名及所犯法條，該項罪名且應與條文規定該罪之構成
要件一致，以符合罪刑法定主義之要旨，而貪污治罪條例之罪為因身分成立之罪，被
告具有何種身分，自應記載明白，始足為判斷其主文之記載是否適法之依據。原判決
主文，並未載明上訴人為「依據法令從事公務之人員」，僅記載「利用職務上之機會
，詐取財物」，以致其究為依據法令從事公務之人員，抑或受公務機關委託承辦公務
之人，或另具其他身分無法判明，已有瑕疵。(二)上訴人於原審辯稱：台灣省政府於八
十三年六月二十九日以八三府衛一字第一五五一一四號函各縣政府（彰化、雲林、台
南縣除外），並以副本抄送台灣省政府衛生處（第一科山地股），規定為強化本省山
地離島地區衛生所功能及加強對民眾醫療照顧，自八十三年七月一日起辦理門診業務
，其報酬分配按「群體醫療執業中心計畫實施要點」內報酬方式辦理，「醫師並繼續
支領醫師不開業獎金」後，經研討結果，未在外執行醫療業務，雖參與群體醫療執業
中心模式辦理門診業務，仍得領取不開業獎金，乃於八十三年七月至八十四年六月間
，按月領取醫師不開業獎金，並無為自己不法所有之意圖，欠缺詐欺取財罪之故意云
云，且證人史萬來、田勇雄、全玉音、王淑娥、全桂花、林麗華、松阿柑於調查站及
原審及第一審偵審中，所述看病時間及經過情節，既欠明確，復多歧異，究竟證人史
萬來等人，在安杏診所接受診療之時間如何？是否係在上訴人八十四年七月十八日辭
職之後？攸關上訴人之刑責，原審應詳加調查，在判決內詳加說明取捨之理由，原判
決未詳加調查審酌，遽予判決，尚嫌速斷。上訴意旨執以指摘原判決不當，非無理由
，應認原判決有發回更審之原因。
據上論結，應依刑事訴訟法第三百九十七條、第四百零一條，判決如主文。
中      華      民      國    八十八    年      七      月    二十九    日
                              最高法院刑事第十一庭
                                  審判長法官  陳  炳  煌
                                        法官  陳  正  庸
                                        法官  陳  世  雄
                                        法官  陳  東  誥
                                        法官  張  春  福
      右正本證明與原本無異
                                              書  記  官
中      華      民      國    八十八    年      八      月      四      日
